臺灣彰化地方法院刑事判決　　　　　　　 94年度訴字第872號
公　訴　人　臺灣彰化地方法院檢察署檢察官
被　　　告　甲○○
上列被告因違反毒品危害防制條例案件，經檢察官提起公訴（94
年度毒偵字第1168號），本院合議庭裁定由受命法官獨任進行簡
式審判程序，茲判決如下：
    主  文
甲○○連續施用第一級毒品，處有期徒刑玖月。
    事  實
一、甲○○前於民國90年間因施用毒品案件，經本院以90年度毒
    聲字第3979號裁定送勒戒處所觀察、勒戒後，認無繼續施用
    毒品之傾向，於90年12月4 日觀察勒戒執行完畢釋放，且經
    臺灣彰化地方法院檢察署檢察官以90年度毒偵字第3298號為
    不起訴處分確定。詎其不知悔改，明知海洛因業經公告為毒
    品危害防制條例第2 條第2 項所列管之第1 級毒品，不得非
    法持有、施用，復基於施用第1 級毒品海洛因之概括犯意，
    於前揭觀察勒戒執行完畢釋放後5 年內，自93年12月底某日
    起迄94年2 月23日晚上10時許止，在其位於彰化縣田尾鄉○
    ○路○ 段118 巷35號住處內，將海洛因摻入香菸內點燃吸食
    之方式，平均每2 、3 日施用1 次，連續施用第1 級毒品海
    洛因多次。嗣經警方於94年2 月25日下午4 時許，至其前揭
    住處拘提而查獲，且於同年2 月25日晚上8 時55分採尿送驗
    後，始知上情。
二、案經彰化縣警察局報請臺灣彰化地方法院檢察署檢察官偵查
    起訴。
    理  由
一、本案被告甲○○所犯係死刑、無期徒刑、最輕本刑為3 年以
    上有期徒刑以外之罪，其於準備程序就前揭被訴事實為有罪
    之陳述，經受命法官告知簡式審判程序之旨，並聽取其與公
    訴人之意見後，本院認無不得或不宜改依簡式審判程序進行
    之處，爰依刑事訴訟法第273 條之1 第1 項、第284 條之1
    ，裁定本案由受命法官獨任進行簡式審判程序，合先敘明。
二、訊據被告對其於上揭時、地連續施用第1 級毒品海洛因之事
    實，於本院審理時（參見本院94年9 月29日審判筆錄）坦承
    不諱。另查：
  (一)被告係於94年2 月25日晚上8 時55分，經臺灣彰化地方法院
    檢察署委託警方採集被告尿液，送請彰化縣政府衛生局以免
    疫學分析法與TOXI—LAB 方法（化學呈色法）檢驗結果，固
    呈嗎啡陰性反應，此有彰化縣政府衛生局94年3 月14日煙檢
    字第940993號煙毒尿液檢驗成績書及檢驗尿液代號與真實姓
    名對照認證單各1 紙附卷可稽，然經臺灣彰化地方法院檢察
    署檢察官送請詮昕科技股份有限公司（下稱詮昕公司）以GC
    /MS 氣相層析質譜儀法確認檢驗結果，確呈曾施用第1 級毒
    品海洛因之嗎啡陽性反應，此有詮昕公司94年4 月22日報告
    編號00000000號濫用藥物尿液檢驗報告1 紙附卷可稽，而以
    氣相層析質譜儀之方法作藥物及其代謝產物之定性及定量分
    析檢驗者，幾乎不會有偽陽性反應產生，亦即如尿液中未含
    有煙毒之反應者，即不可能產生因藥物所引起之偽陽性反應
    ，業據行政院國軍退除役官兵輔導委員會榮民總醫院83年4
    月7 日（83）北總內字第09039 號函釋在案，則被告之尿液
    檢體經以氣相層析質譜儀分析法複驗，既呈海洛因代謝物嗎
    啡陽性反應，顯已排除被告因服用藥物導致呈毒品偽陰性反
    應之可能，足徵被告於採尿前確曾施用第1 級毒品海洛因，
    應可確定，是前揭彰化縣政府衛生局之鑑定結果，尚難採信
    ，應依詮昕公司以精確度較高之氣相層析質譜儀分析法（GC
    /MS）之 檢驗結果為可採，足見被告確有施用第1 級毒品海
    洛因之事實。
  (二)按海洛因施用入人體後水解還原成嗎啡，再循嗎啡之代謝方
    式排出體外，業據行政院衛生署藥物食品檢驗局73藥檢壹字
    第030221號函說明綦詳，且依醫學臨床實驗及根據英國藥學
    會出版ＩｓｏｌａｔｉｏｎａｎｄＩｎｄｅｎｔｉｆｉｃａ
    ｔｉｏｎｏｆＤｒｕｇｓ乙書第293 頁載明：海洛因經注射
    入人體後，在體內迅速水解成６ＭｏｎｏａｃｅｔｙＩｍｏ
    ｒｐｈｉｎｅ，再緩緩繼續水解成嗎啡，然後再循嗎啡之謝
    方式排出，同書第431 至432 頁並載有：嗎啡經注射入人體
    後，約50% 以上於8 小時內自尿中排出，至24小時排出約90
    % ，但48小時後仍有微量可檢出等語。是參酌前揭報告及施
    用毒品之成癮性，被告自白於前揭時間有連續施用第1 級毒
    品海洛因多次之犯行等語，核與事實相符，應堪採信。
  (三)另犯毒品危害防制條例第10條施用第1 級、第2 級毒品之罪
    者，檢察官應先聲請法院裁定將被告令送勒戒處所觀察、勒
    戒，經觀察、勒戒後，認無繼續施用毒品傾向者，應由檢察
    官為不起訴之處分，且經觀察、勒戒執行完畢釋放後，5 年
    內再犯第10條之罪，檢察官應依一般刑事訴訟程序予以起訴
    論罪科刑，此觀諸毒品危害防制條例第20條第1 項、第2 項
    、第23條第2 項前段規定自明。經查，被告前於90年間因施
    用毒品案件，經本院以90年度毒聲字第3979號裁定送勒戒處
    所觀察、勒戒後，認無繼續施用毒品之傾向，於90年12月4
    日觀察勒戒執行完畢釋放，且經臺灣彰化地方法院檢察署檢
    察官以90年度毒偵字第3298號為不起訴處分確定等情之事實
    ，此有臺灣高等法院被告全國前案紀錄表、臺灣彰化地方法
    院檢察署刑案資料查註紀錄表各1 紙附卷可參。被告前既曾
    因施用毒品案件，經觀察、勒戒後，復因施用毒品，其於前
    開觀察、勒戒執行完畢釋放後5 年內，再犯本案施用毒品罪
    ，依毒品危害防制條例第23條第2 項之規定，屬應依法論罪
    科刑之行為，依前開說明，本案被告上開所為，係於90年12
    月4日 觀察勒戒執行完畢釋放後5 年內，再犯毒品危害防制
    條例第10條第1 項施用第1 級毒品罪，事證明確，被告上開
    犯行洵堪認定。
三、按海洛因為毒品危害防制條例第2 條第2 項第1 款所明定之
    第1 級毒品。核被告所為，係犯同條例第10條第1 項之施用
    第1 級毒品罪。被告持有第1 級毒品進而施用，持有之低度
    行為為施用之高度行為所吸收，不另論持有毒品之罪。其先
    後多次施用第1 級毒品海洛因，時間緊接，犯罪構成要件相
    同，顯係基於概括犯意為之，依刑法第56條之規定，應論以
    一罪，並加重其刑。爰審酌被告前因施用毒品案件經觀察、
    勒戒執行完畢釋放後，仍未能徹底戒絕毒品，復犯本案施用
    毒品罪，顯見其無戒毒悔改之意，惟念其施用毒品之次數、
    施用毒品乃自戕一己之身體健康，尚未對他人造成危害，且
    犯後已坦承犯行，態度良好等一切情狀，量處如主文所示之
    刑。
據上論斷，應依刑事訴訟法第273 條之1 第1 項、第299 條第1
項前段，毒品危害防制條例第10條第1 項，刑法第11條前段、第
56條，判決如主文。
本案經檢察官姚玎霖到庭執行職務。
中　　華　　民　　國　　94　　年　　9 　　月　　30　　日
                  刑事第一庭    法  官  唐中興
以上正本證明與原本無異。
如不服本判決，應於判決送達後10日內，向本院提出上訴狀 (須
附繕本)。
中　　華　　民　　國　　94　　年　　9 　　月　　30　　日
                                書記官  施惠卿
附錄本案判決論罪科刑法條：
毒品危害防制條例第10條
施用第1級毒品者，處6月以上5年以下有期徒刑。
施用第2級毒品者，處3年以下有期徒刑。
